臺灣士林地方法院刑事判決
111年度簡上字第33號
上  訴  人  臺灣士林地方檢察署檢察官
被      告  王漢祥


上列上訴人因被告詐欺案件，不服本院民國111年1月27日111年
度審簡字第7號第一審簡易判決（起訴書案號：110年度偵字第15
460號、110年度偵字第15880號），提起上訴，並移送併辦（111
年度偵字第7061號），本院管轄之第二審合議庭判決如下： 
    主  文
原判決關於附表編號2「宣告罪刑及沒收」欄所示之罪刑及沒收
，暨定應執行刑部分，均撤銷。
王漢祥共同犯洗錢防制法第十四條第一項之洗錢罪，處有期徒刑
貳月，併科罰金新臺幣壹萬元，罰金如易服勞役，以新臺幣壹仟
元折算壹日。
其餘上訴駁回。
第二項撤銷改判部分與第三項上訴駁回部分所處之刑，應執行有
期徒刑肆月，併科罰金新臺幣壹萬貳仟元，罰金如易服勞役，以
新臺幣壹仟元折算壹日。緩刑貳年，並應依附表二「附記事項」
欄所載方式向楊子賢、吳其右給付損害賠償。
    事  實
一、王漢祥於民國110年1月30日前某日結識姓名年籍不詳、LINE
    暱稱「陳曦曦」之成年人，並經「陳曦曦」要求提供其申辦
    之銀行帳戶作為轉帳使用，而依其社會經驗及智識程度，應
    可知悉一般人若欲收取他人款項，當以自己所申辦之金融帳
    戶收受之，並無借用他人金融帳戶收款之理，且現今不法集
    團猖獗，若隨意提供金融帳戶予他人使用，匯入該帳戶之款
    項可能是詐欺取財或其他財產犯罪之犯罪所得贓款，倘依指
    示將匯入該帳戶之不明款項提出後交付他人，恐有掩飾或隱
    匿其犯罪所得去向之虞，竟仍基於縱使發生前開結果亦不違
    背其本意之不確定故意，與「陳曦曦」共同基於詐欺取財及
    洗錢之犯意聯絡，於110年2月初某日，將其所申辦之臺灣銀
    行第000000000000號帳戶（下稱本案帳戶）之帳號提供予「
    陳曦曦」使用，待「陳曦曦」所屬詐欺集團（無證據證明王
    漢祥知悉除「陳曦曦」外，另有詐欺集團成員參與）成員取
    得本案帳戶資料後，隨即以附表一所示方式分別詐騙楊子賢
    、吳其右，使之陷於錯誤，依指示匯款至本案帳戶，再由「
    陳曦曦」指示王漢祥將部分款項轉帳至陳宏恩（涉嫌幫助詐
    欺部分，由臺灣高雄地方檢察署檢察官另案偵辦中）申辦之
    玉山商業銀行第0000000000000號帳戶，以此方式製造金流
    斷點，致無從追查前揭犯罪所得之去向，而掩飾、隱匿該犯
    罪所得（各該告訴人遭詐欺之時間、方式、匯款時間、金額
    、匯入帳戶、被告轉帳時間、金額、轉出帳戶，均詳如附表
    一所示），王漢祥因此分別取得2,000元、2,000之報酬。嗣
    楊子賢、吳其右發覺受騙，報警處理，經警循線查悉上情。
二、案經楊子賢訴由臺北市政府警察局中正第二分局、吳其右訴
    由新北市政府警察局汐止分局報告臺灣士林地方檢察署檢察
    官偵查起訴。
    理  由
一、本判決所引用被告王漢祥以外之人於審判外之陳述，雖屬傳
    聞證據，然被告於本院準備程序中表示同意作為證據（見本
    院卷第59頁），本院審酌上開證據資料作成時之情況，尚無
    違法不當及證明力明顯過低之瑕疵，亦認為以之作為證據應
    屬適當，爰依刑事訴訟法第159條之5第1項規定，認有證據
    能力。
二、上開事實，業據被告於本院審理時坦承不諱（見本院卷第10
    4頁），且有如附表一「證據出處」欄所示供述、非供述證
    據在卷可稽，足認被告前開任意性自白確與事實相符，應可
    採信，本案事證明確，被告犯行堪以認定，應予依法論罪科
    刑。
三、論罪科刑：
（一）論罪：
　　1.核被告王漢祥如附表一編號1、2所為，均係犯洗錢防制法
      第14條第1項之洗錢罪及刑法第339條第1項之詐欺取財罪
      。起訴意旨雖漏未論及被告之洗錢犯行，惟該部分與被告
      經起訴論罪之詐欺取財犯行有想像競合犯之裁判上一罪關
      係，為起訴效力所及，復經本院告知被告此項罪名，無礙
      其防禦權之行使，本院自應併予審理。
　　2.被告與「陳曦曦」就上開犯行，均有犯意聯絡及行為分擔
      ，皆為共同正犯。被告各以一行為同時觸犯詐欺取財罪及
      一般洗錢罪，屬想像競合犯，均應依刑法第55條前段規定
      從一重論以洗錢罪。
　　3.詐欺罪係侵害個人財產法益之犯罪，其罪數之計算，以被
      害人數、被害次數之多寡，決定其犯罪之罪數。洗錢防制
      法透過防制洗錢行為，促進金流透明，得以查緝財產犯罪
      被害人遭騙金錢之流向，而兼及個人財產法益之保護，從
      而，洗錢防制法第14條第1項一般洗錢罪之罪數計算，亦
      應以被害人人數為斷。是被告如附表一編號1、2所示犯行
      ，犯意各別、行為互殊，應予分論併罰。
　　4.被告就本案前開洗錢犯行，於本院準備程序及審理中均自
      白犯罪，合於洗錢防制法第16條第2項自白減刑之規定，
      均應減輕其刑。　　　
（二）原判決關於附表編號2「宣告罪刑及沒收」欄所示之罪刑
      及沒收，暨定應執行刑部分，均撤銷改判之理由：
　　　原審認被告如附表一編號1部分（即告訴人吳其右部分）
      所為，犯罪事證明確，均應予論罪科刑（含定應執行刑）
      、沒收，固非無見。然查：①被告於本院審理時，與吳其
      右成立和解，吳其右並表示願給予被告自新之機會（見本
      院卷第60至60之1頁，本院111年5月2日準備程序筆錄、和
      解筆錄），原審未及審酌此量刑基礎事實，即逕予科刑，
      已有未洽；②被告於和解當日已當庭給付新臺幣（下同）4
      ,700元予吳其右（見本院卷第61頁收據），足認其已將超
      過此部分犯罪所得2,000元之金額合法發還吳其右，依刑
      法第38條之1第5項規定，應不予宣告沒收、追徵，原審未
      及審酌此情，猶依刑法第38條之1第1項前段、第3項規定
      宣告沒收、追徵被告此部分犯罪所得2,000元，亦有不當
      。上訴意旨主張被告僅與告訴人楊子賢達成和解，未與吳
      其右和解或賠償，從而不應逕予被告緩刑寬典云云，雖無
      理由，然原審判決既有前開量刑事實認定、沒收法律適用
      上之違誤，仍應由本院撤銷原審此部分（含定應執行刑）
      之判決，並自為判決。
（三）上訴駁回部分：
      原審認被告如附表一編號1（即告訴人楊子賢）部分所為
      ，係犯洗錢防制法第14條第1項之洗錢罪及刑法第339條第
      1項之詐欺取財罪，並適用刑事訴訟法第449條第2項、第3
      項、第450條第1項，洗錢防制法第14條第1項、第16條第2
      項，刑法第11條、第28條、第339條第1項、第55條、第42
      條第3項前段，刑法施行法第1條之1第1項等規定，並審酌
      被告與「陳曦曦」共同詐取楊子賢之財物，造成其受財產
      上損失，不僅漠視他人財產權，更製造金流斷點，影響財
      產交易秩序，亦徒增檢警機關追查集團上游成員真實身分
      之難度，犯罪所生危害非輕，所為實屬不該，惟念被告犯
      後坦承犯行，且於本院準備程序時與楊子賢達成調解，兼
      衡被告犯罪動機、手段、參與犯罪情節與分工、造成之損
      害、所得利益，暨其自陳高職畢業之教育智識程度、未婚
      、目前從事餐飲業，月薪約2萬8,000元之家庭生活經濟狀
      況等一切情狀，量處有期徒刑3月，併科罰金新臺幣1萬元
      ，暨諭知罰金如易服勞役之折算標準，核其認事用法均無
      違誤，量刑亦屬妥適，自應予以維持。
（四）原判決撤銷改判部分之量刑，暨與上訴駁回部分之定應執
      行刑：
    1.爰以行為人之責任為基礎，審酌被告與「陳曦曦」共同詐
      取告訴人吳其右之財物，造成其受有財產上損失，不僅漠
      視他人財產權，更製造金流斷點，影響財產交易秩序，亦
      徒增檢警機關追查集團上游成員真實身分之難度，犯罪所
      生危害非輕，所為實屬不該；惟念被告犯後坦承犯行，與
      吳其右達成和解，並已賠付部分金額（見本院卷第61頁收
      據），兼衡其犯罪動機、手段、參與犯罪情節與分工、犯
      罪所生損害、所得利益，暨其自承之智識程度、家庭、生
      活、經濟狀況（見本院卷第104頁）等一切情狀，量處如
      主文第2項所示之刑，並諭知罰金如易服勞役之折算標準
      。
　　2.就被告如附表一編號1、2所犯2罪，衡酌各次犯行時間密
      接、罪質相同等情，暨參以刑法第51條數罪併罰定應執行
      刑之立法方式係採限制加重原則，而非以累加方式定應執
      行刑，被告所犯數罪對法益侵害之加重效應顯然較低，爰
      就原判決撤銷改判部分與上訴駁回部分所處之刑，定其應
      執行刑如主文第4項所示，並諭知罰金如易服勞役之折算
      標準。
（五）被告前未曾因故意犯罪受有期徒刑以上刑之宣告，有臺灣
      高等法院被告前案紀錄表附卷可參，本院審酌被告因一時
      失慮，致罹刑典，然事後坦認犯行，並願以附表二「附記
      事項」欄所載方式賠償告訴人楊子賢、吳其右，告訴人2
      人亦均表示同意給予被告自新機會，足見被告已有悔過之
      意，信其經此偵審程序及科刑教訓，應已知所警惕；再酌
      以刑罰固屬國家對於犯罪行為人，以剝奪法益之手段，所
      施予之公法上制裁，惟其積極目的，仍在預防犯罪行為人
      之再犯，故對於惡性未深者，若因偶然觸法即令其入獄服
      刑，誠非刑罰之目的，因認前揭刑之宣告以暫不執行為適
      當，爰依刑法第74條第1項第1款之規定，宣告緩刑2年，
      以啟自新。又本院為督促被告履行債務，以確保緩刑之宣
      告能收具體之成效，爰依刑法第74條第2項第3款規定，斟
      酌被告與告訴人2人約定之賠償條件，命被告應依「附記
      事項」欄所載方式向告訴人2人給付損害賠償，倘未遵循
      本院所諭知緩刑期間之負擔，情節重大，足認原宣告之緩
      刑難收其預期效果，而有執行刑罰之必要者，依刑法第75
      條之1第1項第4款之規定，檢察官得聲請撤銷上開緩刑之
      宣告，併予說明。　　　
四、沒收部分之說明：
　1.被告於附表一編號1、2所示犯行各取得報酬2,000元，業據
    其供述在卷（見本院卷第104頁），皆為其犯罪所得，且均
    未扣案，然被告以附表二「附記事項」欄所賠付告訴人2人
    之金額分別為7,000 元、4,700元，均已超過被告該次犯行
    之犯罪所得，亦形同該等犯罪所得已合法發還被害人，爰依
    刑法第38條之1第5 項規定，均不予宣告沒收或追徵。　　
　2.犯洗錢防制法第14條之罪，其所移轉、變更、掩飾、隱匿、
    收受、取得、持有、使用之財物或財產上利益，沒收之，洗
    錢防制法第18條第1 項前段定有明文。關於犯罪行為人犯洗
    錢防制法第14條之罪，其所掩飾、隱匿之財物本身僅為洗錢
    之標的，難認係供洗錢所用之物，故洗錢行為之標的除非屬
    於前置犯罪之不法所得，而得於前置犯罪中予以沒收者外，
    既非本案洗錢犯罪之工具及產物，亦非洗錢犯罪所得，尤非
    違禁物，尚無從依刑法沒收規定予以宣告沒收，自應依上開
    第18條第1項前段規定予以宣告沒收。且此規定係採義務沒
    收主義，祇要合於前述規定，法院即應為相關沒收之諭知，
    然該洗錢行為之標的是否限於行為人者始得宣告沒收，法無
    明文，是從有利於被告之認定，倘法條並未規定「不問屬於
    犯罪行為人與否均沒收」時，自仍以屬於被告所有者為限，
    始應予沒收。被告轉帳至陳宏恩上開玉山銀行帳戶之數筆款
    項，固均為洗錢之標的，但既非被告所有，被告亦無事實上
    之處分權限，依據上開說明，自無從依洗錢防制法第18條第
    1項前段規定宣告沒收或追徵，附此說明。
五、退併辦部分之說明：
（一）臺灣士林地方檢察署檢察官111年度偵字第7061號併辦意
      旨另以：被告可預見金融機構帳戶，係供個人使用之重要
      理財及交易工具，關係個人財產及信用之表徵，提供自己
      之金融帳戶予陌生人士使用，常與詐欺等財產犯罪密切相
      關，可作為犯罪集團遂行詐欺犯罪之工具，並藉此掩飾犯
      罪所得之來源及性質，仍基於幫助詐欺取財及幫助洗錢之
      犯意，於110年2月間起，提供其所申請開立之本案帳戶予
      某詐欺集團所屬成員之姓名、年籍不詳之成年人使用。嗣
      該詐欺集團成員於取得被告本案帳戶後，即於109年11月1
      5日某時，在「elvannyou」交友平台，以暱稱「Sarah」
      結識王學文，並以通訊軟體LINE暱稱「陳曦曦」，對告訴
      人王學文佯稱：需款急用云云，致王學文陷於錯誤，於11
      0年2月4日14時40分許，依指示以網路轉帳3萬元至被告本
      案帳戶內。因認被告係犯刑法第30條第1項前段、第339條
      第1項之幫助詐欺取財、刑法第30條第1項前段、洗錢防制
      法第14條第1項之幫助洗錢罪嫌，且因被告係以一提供本
      案帳戶之行為，分別致楊子賢、吳其右及王學文等不同被
      害人遭騙匯款而至本案帳戶內，應屬本院得併案審理之同
      一案件，爰移送本院併案審理。　　　　　
（二）查被告就王學文部分併案之犯行，於本院準備程序時供稱
      在王學文轉入3萬元至本案帳戶後，復依「陳曦曦」之指
      示轉帳5萬9,000元至他人帳戶等情（見本院卷第58頁），
      是被告就此部分犯行，顯非基於幫助之意思參與犯罪，而
      應論以詐欺取財罪之共同正犯，與本案前開就附表一編號
      1、2論罪科刑之2罪，亦應同為分論併罰之數罪關係，而
      無併辦意旨書所載與原起訴事實間有實質上一罪或裁判上
      一罪之同一案件關係，本院自無從併為審理，爰退回由檢
      察官另行依法處理。　　　
據上論斷，應依刑事訴訟法第455條之1第1項、第3項、第368條
、第369條第1項前段、第364條、第299條第1項，洗錢防制法第1
4條第1項、第16條第2項，刑法第11條、第28條、第339條第1項
、第55條前段、第42條第3項前段、第51條第5款、第7款、第74
條第1項第1款、第2項第3款，刑法施行法第1條之1第1項，判決
如主文。
本案經檢察官楊舒婷提起公訴，檢察官周禹境提起上訴，檢察官
薛雯文到庭執行職務。
中　　華　　民　　國　　111 　年　　6 　　月　　29　　日
                  刑事第八庭審判長法  官  蔡守訓

                                  法  官  黃依晴

                                  法  官  張毓軒
 
以上正本證明與原本無異。
本件判決不得上訴。
                                  書記官  吳琛琛
中　　華　　民　　國　　111 　年　　6 　　月　　29　　日
附錄本件撤銷改判部分之論罪科刑法條：
洗錢防制法第2條
本法所稱洗錢，指下列行為：
一、意圖掩飾或隱匿特定犯罪所得來源，或使他人逃避刑事追訴
    ，而移轉或變更特定犯罪所得。
二、掩飾或隱匿特定犯罪所得之本質、來源、去向、所在、所有
    權、處分權或其他權益者。三、收受、持有或使用他人之特
    定犯罪所得。

洗錢防制法第14條
有第2 條各款所列洗錢行為者，處7 年以下有期徒刑，併科新臺
幣5 百萬元以下罰金。
前項之未遂犯罰之。
前二項情形，不得科以超過其特定犯罪所定最重本刑之刑。

中華民國刑法第339條
意圖為自己或第三人不法之所有，以詐術使人將本人或第三人之
物交付者，處5 年以下有期徒刑、拘役或科或併科50萬元以下罰
金。
以前項方法得財產上不法之利益或使第三人得之者，亦同。
前二項之未遂犯罰之。

附表一：
編號 告訴人  詐欺時間及方式 匯款時間及金額（新臺幣，不含手續費） 匯入帳戶 被告轉出時間及金額（新臺幣，不含手續費） 轉出帳戶 證據出處 1 楊子賢 110年4月28日9時54分許不詳詐欺集團成員自稱為交友平台「imuimui.com」之LINE客服，向楊子賢佯稱其帳戶遭金管會而將被凍結帳號，須匯款方能解凍帳號云云，致楊子賢陷於錯誤而於右列時間進行轉帳。 110年5月10日22時38分轉帳5萬元 被告之臺灣銀行帳號000000000000號帳戶 110年5月10日23時14分轉帳10萬元 玉山銀行帳號0000000000000000號帳戶 ①楊子賢警詢筆錄（見臺灣士林地方檢察署110年度偵字第15460號卷，下稱偵一卷，第13至17頁） ②楊子賢遭詐欺之LINE對話紀錄截圖（見偵一卷第49至79頁） ③被告之臺灣銀行帳號000000000000號帳戶交易明細（見偵一卷第29頁） ④被告準備程序供述（見本院卷第58頁）    110年5月10日22時43分轉帳5萬元        110年5月11日0時11分轉帳5萬元  110年5月11日9時21分轉帳5萬5,000元      110年5月11日0時12分轉帳7,328元     2 吳其右 110年5月11日某時許不詳詐欺集團成員自稱為交友平台「imuimui.com」之客服，向吳其右佯稱須匯款至指定帳戶方能與暱稱「萱怡」之人見面，致吳其右陷於錯誤而於右列時間進行轉帳。 110年5月11日12時01分轉帳4萬元 被告之臺灣銀行帳號000000000000號帳戶 110年5月11日14時16分轉帳7萬2,000元 玉山銀行帳號0000000000000000號帳戶 ①吳其右警詢筆錄（見臺灣士林地方檢察署110年度偵字第15880號卷，下稱偵二卷，第7至9頁） ②吳其右遭詐欺之LINE對話紀錄截圖（見偵二卷第47至51頁） ③被告之臺灣銀行帳號000000000000號帳戶交易明細（見偵一卷第29頁） ④被告準備程序供述（見本院卷第58頁）    110年5月11日12時02分轉帳3萬4,000元     

附表二：
編號 附記事項（單位：新臺幣）  1 王漢祥應給付楊子賢15萬7,000元，扣除已給付之現金7,000元，其餘15萬元之給付方式為：自111年2月起，按月於每月8日前匯款1萬2,000元至楊子賢指定之金融機構帳戶（合作金庫商業銀行美村分行，完整帳戶資料詳卷），至全部清償完畢為止，如有一期未履行，視為全部到期。  2 王漢祥應給付吳其右7萬元，扣除已給付之現金4,700元，其餘6萬5,300元之給付方式為：自111年6月起，按月於每月8日前匯款1萬元至吳其右指定之金融機構帳戶（新光銀行屏東分行，完整帳戶資料詳卷），至全部清償完畢為止，如有一期未履行，視為全部到期。